【裁判字號】    98,消債抗,199
【裁判日期】    980414
【裁判案由】    聲請清算程序
【裁判全文】
臺灣高雄地方法院民事裁定           98年度消債抗字第199號
抗  告  人  甲○○
                        號
上列抗告人依消費者債務清理條例聲請清算事件，對於中華民國
98年3 月12日本院97年度消債清字第45號第一審所為裁定提起抗
告，本院管轄之第二審合議庭裁定如下：
    主  文
抗告駁回。
抗告程序費用新臺幣壹仟元由抗告人負擔。
    理  由
一、抗告意旨略以：(一)伊曾依中華民國銀行公會會員辦理消費金
    融案件無擔保債務協商機制，與最大債權銀行達成分期還款
    協議，約定自民國（下同）95年5 月起、分120 期、零利率
    ，每月繳納28,736元；(二)伊依協議內容繳款至95年10月間，
    每月薪資雖有38,794元，然需支出必要生活費高達72,951元
    ，以致無力繼續履行前揭協商條件，顯因非可歸責於己之事
    由致履行有重大困難，故僅得向本院聲請清算。(三)然原審裁
    定未審酌抗告人生活已陷窘況而有不可歸責予己而生有履行
    上之困難，以抗告人無須扶養配偶，且以95年度最低生活費
    9,210 元計算抗告人生活費，認定毀諾無理而裁定駁回清算
    聲請，實有違誤，爰依法提起抗告，並聲明原裁定廢棄；
    裁定債務人准予開始清算程序等語。
二、按債務人與金融機構協商成立者，不得聲請更生或清算，但
    因不可歸責於己之事由，致履行顯有重大困難者，不在此限
    ；本條例施行前，債務人依金融主管機關協調成立之中華民
    國銀行公會會員辦理消費金融案件無擔保債務協商機制與金
    融機構成立之協商，準用前項之規定，消費者債務清理條例
    第151 條第5 項、第6 項分別定有明文。又聲請更生或清算
    不合程式或不備其他要件者，法院應以裁定駁回之，但其情
    形可以補正者，法院應定期間先命補正，復為同條例第8 條
    所明定。
三、經查：
  (一)依前揭消費者債務清理條例第151 條第5 項之規定，可知債
    務清償方案成立後，應由債務人按其條件履行，僅嗣後發生
    情事變更，在清償期間收入或收益不如預期，致該方案履行
    困難甚或履行不能，而有不可歸責於己之事由，始能聲請更
    生或清算。此規定旨在避免債務人任意毀諾已成立之協商，
    濫用更生或清算之裁判上債務清理程序，此係因債務清償方
    案既經當事人行使程序選擇權所成立之債務清理契約，債務
    人應受其拘束，且債務人如認該協商方案履行有其他不適當
    情形，自應循協商途徑謀求解決之道，不得片面毀諾以聲請
    進行更生或清算程序。
  (二)本件抗告人自與債權人協商成立後至95年10月毀諾時，其收
    入及生活所需狀況未見有何變化，抗告人既已經計算接受協
    商條件之利益與不接受所需承受之不利益後與債權人成立協
    商，現再稱其無力負擔該協商條件等語，顯有欲藉清算程序
    脫免債務而毀棄先前承諾之意涵，且該協商契約亦非經債權
    人威逼利誘而被迫接受，是以抗告人未喪失拒絕成立協商之
    權利而係經過計較後始成立，自應嚴格遵守契約，其所稱上
    情已難認係因不可歸責於己之事由所致履行顯有重大困難。
  (三)抗告人主張其每月需扶養配偶，因抗告人配偶所有之土地多
    屬無市場交易價值及依95、96年所得清單所載，每月平均收
    入至多為3,447 元等語為據，惟抗告人配偶名下實有房屋3
    筆、土地2 筆，田賦3 筆、汽車2 部，並自承於95、96年度
    任職銘泰通運公司，每月收入20,000元，此有財產歸屬資料
    清單1 紙、土地及建物登記謄本1 份、收入切結書1 紙在卷
    可稽（見原審卷第204 至213 頁、第64頁、第163 頁），抗
    告人配偶既每月收入20,000元，應有能力自持，原審認定抗
    告人無需扶養配偶並無違誤。
  (四)再者，抗告人指稱其收入扣除必要生活費後，將無法繳納各
    筆借款及協商還款之金額，然以抗告人提出所得清單計算
    其95年度月平均收入為38,794元；考量抗告人既已積欠高
    額債務，理應撙節支出，減縮日常生活規模，是宜以內政部
    統計之95年度台灣省每人每月最低生活費9,210 元計算抗告
    人日常生活必要支出，抗告人亦未提出具體事證供本院認定
    其有何逾此金額範圍之需求；準此，抗告人每月收入扣除
    必要生活費用支出9,210 元後，仍餘29,584元，足敷繳協商
    款項28,736元，可徵原協商成立之還款條件並未逾抗告人所
    能負擔之經濟範圍，抗告人主張「有不可歸責與己以致不能
    履行」並不足採。
  (五)綜合以上，原審裁定駁回抗告人所提之清算聲請，並無違誤
    。抗告意旨指摘原裁定不當，求予廢棄另為裁定，為無理由
    ，應予駁回，爰裁定如主文第一項所示。
四、程序費用負擔之裁判依據：本件抗告為無理由，依消費者債
    務清理條例第15條準用民事訴訟法第95條、第78條，裁定如
    主文第二項所示。
中    華    民    國    98    年    4     月    14    日
                      鳳山分庭審判長法    官  楊富強
                                    法    官  譚德周
                                    法    官  楊智守
以上正本證明與原本無異。
本裁定不得再抗告。
中    華    民    國    98    年    4     月    14    日
                                    書 記 官  曾秀鳳


司法院資訊處製作；財團法人民間司法改革基金會備份。
